【裁判字號】    91,自,227
【裁判日期】    920210
【裁判案由】    恐嚇等
【裁判全文】
臺灣臺南地方法院刑事判決                          九十一年度自字第二二七號
    自  訴  人  甲○○  女  四.
    被      告  丙○○  男  五.
                乙○○  女  五.
右列被告等因恐嚇等案件，經自訴人提起自訴，本院判決如左：
    主  文
丙○○被訴恐嚇部分，無罪；丙○○、乙○○被訴傷害部分，自訴不受理。
    理  由
一、自訴意旨略以：自訴人於民國九十一年六月二十九日上午十時許，在台南縣新營
    市○○路五十七號，叫計程車（車號：Ｎ九－七二一，駕駛人即被告丙○○），
    自訴人上車時，被告乙○○（即被告丙○○之妻）突然衝出不分青紅皂白抓住自
    訴人頭髮及衣服往車門猛力撞擊，並大聲叫罵：「打死妳」，更往自訴人拳打腳
    踢，自訴人被壓住無法掙扎幾乎窒息，後經路人看見將被告乙○○拉開救出自訴
    人，該計程車司機即被告丙○○不顧自訴人之生命安危，竟拒載自訴人前往醫院
    就醫，卻搭載被告乙○○離開案發現場，自訴人被毆後不支倒地經好心人叫車載
    往省立新營醫院就醫，經診視頭部有浮腫瘀血、多處瘀傷且有嘔吐現象需住院觀
    察治療，自訴人曾於案發後至新營市中山派出所報案，派出所亦請被告二人到案
    說明，但被告二人均置之不理，顯然有共同傷害之故意。又被告丙○○於九十一
    年六月二十九日即案發當晚十時許，以其所有之行動電話號碼00000000
    00號撥打電話恐嚇自訴人稱：假如要告我太太傷害的話我就要妳死‧‧‧等語
    ，因認被告丙○○、乙○○前揭行為涉有共同傷害罪嫌，被告丙○○另涉有恐嚇
    罪嫌云云。
二、無罪部分：
（一）、按犯罪事實應依證據認定之，無證據不得推定其犯罪事實，不能證明被告犯
        罪者，應諭知無罪之判決，刑事訴訟法第一百五十四條、第三百零一條第一
        項分別定有明文。又告訴人之告訴，係以使被告受刑事訴追為目的，是其陳
        述是否與事實相符，仍應調查其他證據以資審認（字第一三○○號判例參照
        ）。次按認定不利於被告之事實，須依積極證據，積極證據不足為不利於被
        告事實之認定時，即應為有利於被告之認定，更不必有何有利之證據，惟犯
        罪事實之認定，應憑真實之證據，倘證據是否真實尚欠明顯，自難以擬制推
        測之方法，為其判斷之基礎（最高法院三十年度上字第八一六號、五十三年
        台上字第六五六號判例參照）。且刑事訴訟上證明之資料，無論其為直接或
        間接證據，均須達於通常一般之人均不致有所懷疑，而得確信其為真實之程
        度，始得據為有罪之認定，若其關於被告是否犯罪之證明未能達此程度，而
        有合理性懷疑之存在，致使無從形成有罪之確信，根據「罪證有疑，利於被
        告」之證據法則，即不得遽為不利被告之認定，亦有最高法院七十六年度臺
        上字第四九八六號判例可稽。其以情況證據（即間接證據）斷罪時，尤須基
        於該證據在直接關係上所可證明之他項情況事實，本乎推理作用足以確證被
        告有罪，方為合法，不得徒憑主觀上之推想，將一般經驗上有利被告之其他
        合理情況逕予排除，此觀諸最高法院三十二年度上字第六十七號判例意旨亦
        甚彰明。
（二）、本件自訴人業於本院審理中陳明，僅自訴被告丙○○一人涉犯恐嚇罪嫌，並
        無自訴被告乙○○共同恐嚇之意，合先敘明。又自訴人認被告丙○○涉有上
        開恐嚇罪嫌，無非係以其指訴及通聯紀錄為其主要論據。訊據被告丙○○堅
        詞否認有何恐嚇犯行，辯稱：「‧‧‧我是打電話問她的傷勢如何，她回答
        我她在醫院，說沒二句話，不到幾秒鐘，她就掛掉電話」（見本院九十一年
        八月二十六日訊問筆錄）；嗣於本院審理時陳稱：「我都沒有打電話給他‧
        ‧‧」等語（見本院九十二年一月二十日審理筆錄）。經查：
（三）、自訴人雖於本院一再指陳被告丙○○有前開恐嚇行為，然其對於遭被告丙○
        ○恐嚇過程一事，先後所言反覆不一，其於自訴狀中載明：「‧‧‧被告丙
        ○○於民國九十一年六月二十九日晚上也就是事情發生的當日晚上十時左右
        竟然打手機：（0000000000號）恐嚇自訴人云：假如要告我太太
        傷害的話我就要妳死‧‧‧等語有通聯紀錄可查」云云（見本院卷第三頁）
        ；於本院九十一年八月二十六日調查時陳稱：「（問：被告打電話給妳時，
        說什麼話？）他說不准我告，他告訴我他兒子當警察，告他也沒用，他告訴
        我如果告他的話，要給我難看，且說告他們的話要讓我死」、「（問：被告
        打電話恐嚇妳說「如要告我太太的話我要妳死」，當時有無其他人聽到？）
        沒有‧‧‧」云云（見本院卷第三十頁）；復於本院九十一年十月三十一日
        調查時陳稱：「（被告於九十一年六月二十九日晚上打電話恐嚇妳時，是打
        哪支電話？）他是打到我的手機，我的手機號碼是0000000000號
        」、「我之前就有坐過他（即被告丙○○）的車子，我打他手機叫車，他的
        手機會顯現我的號碼，手機號碼不是我告訴他的」云云（見本院卷第五十一
        、五十二頁）；又於刑事補充理由狀載明：「‧‧‧雖然通話明細清單沒有
        打給自訴人之紀錄，但被告丙○○也可利用家中電話（○六）000000
        0號，或也可用公用電話恐嚇自訴人，何況當時被告丙○○打電話恐嚇自訴
        人時電話是由朋友高澤文先生接聽後轉交給自訴人聽的‧‧‧」云云（見本
        院卷第五十九頁），則自訴人對於被告丙○○恐嚇之言語內容，前後不一其
        詞，且先是陳稱遭被告丙○○以電話恐嚇時，沒有其他人在場聽聞，嗣後又
        改稱接獲被告丙○○之恐嚇電話是經由友人高澤文轉交云云，顯有可疑，自
        難徒憑自訴人片面不一之指訴，遽入被告丙○○恐嚇之罪責。
（四）、本院依職權向中華電信股份有限公司調取被告使用之行動電話：00000
        00000號於九十一年六月二十九日之雙向通聯紀錄，並查無與自訴人之
        行動電話門號：0000000000號通聯之紀錄，有該公司函覆本院之
        通聯紀錄一份可查，是自訴人所稱：被告丙○○於九十一年六月二十九日晚
        上十時左右用0000000000號手機恐嚇自訴人一節，已難憑採。再
        者，雖自訴人嗣後改稱：「被告丙○○也可利用家中電話（○六）0000
        000號，或也可用公用電話恐嚇自訴人」等語，惟縱認被告丙○○確曾於
        案發當日撥打電話予自訴人，亦難徒憑該通聯紀錄遽認被告丙○○確有恐嚇
        自訴人之言行，自難僅以該通聯紀錄作為認定被告丙○○犯罪之證據。
（五）、台南縣新營調解委員會九十一年刑調字第三十七號調解筆錄固記載「．．．
        事後對造人丙○○（係對造人乙○○之夫）於當日晚上十點許打手機向聲請
        人惡言相向．．．」等語，惟按所謂恐嚇，係指以危害通知他人，使該人主
        觀上生畏怖心之行為；危害通知之方法，固無限制，無論明示之言語、文字
        、動作或暗示之危害行為均可，然該言語或舉動是否足以使他人生畏怖心，
        應依社會一般觀念衡量之（最高法院八十一年度臺上字第八六七號、八十四
        年度臺上字第八一三號判決意旨參照），則上開調解筆錄所記載之「惡言相
        向」是否即為加害生命、身體、自由、名譽、財產之言詞，且足以使人生畏
        怖之心，已非無疑，且參與該調解之調解委員，亦未於現場見聞事發經過，
        而係以當事人和解之內容所為之記載，則上開筆錄內容縱可認定被告丙○○
        確實曾對自訴人惡言相向，然被告丙○○之言詞是否已達足生危害於自訴人
        安全等情，則仍有疑問，依「罪證有疑，利於被告」之證據法則，自難為不
        利被告丙○○之認定。
（六）、自訴人雖聲請傳喚證人高澤文，以證明被告丙○○確曾打電話予自訴人等情
        ，然自訴人先後供述不一，有如前述，已難認案發當時案外人高澤文確實在
        場，況如自訴人所稱案外人高澤文既只是轉交電話予自訴人，而未聽聞被告
        丙○○與自訴人之談話內容，亦無法證明被告丙○○確有恐嚇自訴人之事，
        是本院認無傳喚案外人高澤文之必要。
（七）、再者，自訴人復未能提出其他事證，證明被告丙○○確有伊所指述之恐嚇犯
        行，自難徒憑自訴人片面所為欲使被告丙○○受刑事訴追之指訴，即率認被
        告丙○○確有自訴人所指之恐嚇犯行。此外，本院復查無其他積極確切之證
        據，足以證明被告丙○○確有自訴人所指之恐嚇犯行，揆諸前揭說明及判例
        意旨，自應對被告丙○○為無罪之諭知。
三、自訴不受理部分：
（一）、按告訴乃論之罪，自訴人於第一審辯論終結前，得撤回其自訴；又告訴乃論
        之罪經撤回者，應諭知不受理之判決，刑事訴訟法第三百二十五條第一項、
        第三百零三條第三款分別定有明文。
（二）、查本件自訴人自訴被告丙○○、乙○○涉犯刑法第二百七十七條之傷害罪嫌
        ，而依同法第二百八十七條之規定，須告訴乃論。茲經自訴人於九十一年七
        月二十三日具狀撤回自訴，揆諸前揭說明，爰不經言詞辯論逕為不受理判決
        之諭知。
據上論斷，應依刑事訴訟法第三百四十三條、第三百二十五條第一項、第三百零一條
第一項、第三百零三條第三款、第三百零七條，判決如主文。
中      華      民      國    九十二    年      二      月      十      日
                              臺灣臺南地方法院刑事第三庭
                                  審判長  法  官  陳振謙
                      法  官  朱中和
                                          法  官  孫淑玉
右正本證明與原本無異。
如不服本判決應於送達後十日內向本院提出上訴狀（應附繕本）。
                                          書記官  陳月珍
中      華      民      國    九十二    年      二      月      十      日


司法院資訊處製作；財團法人民間司法改革基金會備份。
